【裁判字號】    92,交訴,54
【裁判日期】    920822
【裁判案由】    公共危險等
【裁判全文】
臺灣板橋地方法院刑事判決                          九十二年度交訴字第五四號
    公  訴  人  臺灣板橋地方法院檢察署檢察官
    被      告  丁○○
右列被告因公共危險等案件，經檢察官提起公訴（九十一年度偵字第二三二０四號）
，本院判決如左：
    主  文
丁○○服用酒類，不能安全駕駛動力交通工具而駕駛，處有期徒刑貳月；又從事業務
之人，因業務上之過失致人於死，處有期徒刑貳年陸月；又駕駛動力交通工具肇事，
致人死亡而逃逸，處有期徒刑捌月；應執行有期徒刑年。
    事  實
一、丁○○平日以駕駛小貨車幫人載運貨物為業，為從事駕駛業務之人，明知服用酒
    類，不能安全駕駛動力交通工具時，不得駕駛動力交通工具，竟於民國九十一年
    十一月二十一日晚上七時許，在台北縣土城市○○街二十四號（起訴書誤載為十
    四號）其友人住處飲用「蔘茸酒」約三瓶，已處於不能安全駕駛動力交通工具之
    狀態下，仍於同日晚上晚上九時許，駕駛其所有之車號Ｚ二─一四Ｏ五號自用小
    貨車，自台北縣土城市○○街往台北市方向行駛，於延峰街九號、十一號、十四
    號、十七號、十八號前，因酒後駕車失控，連續撞擊蔡進丁、李春長、柯滿春、
    陳梅芬、邱淑、吳正吉等人停放路旁之車輛，丁○○未停車，仍繼續駛往同縣
    市○○街，而於延吉街再撞擊路旁乙○○○、陳文俊、林峻仲停放之車輛，按丁
    ○○理應注意飲用酒類後其吐氣所含酒精濃度超過每公升○‧二五毫克或血液中
    酒精濃度超過百分之○‧○五以上者，不得駕車，並應注意車前狀況，隨時採取
    必要之安全措施，當時係夜間有照明、路面乾燥無缺陷或障礙物、視距良好，依
    丁○○之智識程度及當時情形，均無不能注意之情事，竟疏未注意，貿然於酒後
    血液中酒精濃度高達三六五mg/dl（換算成吐氣酒精濃度約為每公升一．八二五
    毫克）之情形下，仍駕駛上開小貨車，且疏未注意車前狀況，於同日晚上九時十
    分許，在延吉街二五六號前，撞擊路人陳慧華，陳慧華因此倒地顱內出血，雖經
    路人報警送醫急救，仍於九十一年十一月二十三日下午二時四十二分許不治死亡
    。丁○○明知其駕駛小貨車肇事致陳慧華倒地，竟未停車察看，因害怕遭路人毆
    打，而另行起意，罔顧陳慧華之性命，駕車逃離肇事現場。嗣丁○○駕駛該小貨
    車，因酒後駕車失控，在同縣市○○路○段五號前，自後方撞擊正在等紅綠燈、
    由甲○○駕駛之小客車，再於同縣市○○路○段麥當勞前，自後方擦撞胡舜渝所
    騎乘之輕型機車，並撞擊停放於同縣市○○路二Ｏ三號前停車格內之丙○○之自
    小客車及黃禮明之機車，復撞擊蔡健發停放於同縣市○○路十二號前之自小客車
    （丁○○過失毀損上開車輛之行為，業經檢察官於起訴書敘明不另為不起訴之處
    分）；其後，丁○○駕駛該小貨車行經同縣市○○路十四號與十六號前因遭人攔
    阻始停車，而為警方及民眾圍捕，警方旋於同日晚上九時三十九分將丁○○送往
    亞東紀念醫院抽血檢驗結果，其血液中酒精濃度高達三六五mg/dl（換算成吐氣
    酒精濃度約為每公升一．八二五毫克）。
二、案經陳慧華之夫戊○○（原名趙立先）訴請臺灣板橋地方法院檢察署檢察官偵查
    起訴。
    理  由
一、右揭事實，業據被告丁○○於偵審中坦承屬實，核與證人蔡進丁、李春長、柯滿
    春、陳梅芬、邱淑、吳正吉、己○○、乙○○○、林峻仲、胡舜渝、蔡健發、
    黃禮明於警詢時及證人丙○○、甲○○於警詢、本院訊問時分別陳述屬實，並有
    道路交通事故調查報告表、肇事現場及受損車輛照片暨修車單據等附卷可佐；又
    被告於九十一年十一月二十一日晚上九時三十九分許經送往亞東紀念醫院，經該
    醫院抽取其血液檢驗結果，其血液中酒精濃度高達三六五mg/dl，此有該醫院急
    作生化申請單一紙在卷可稽；是被告酒後駕駛上開小貨車，行經前揭路段，未注
    意車前狀況，撞擊路人陳慧華之事實，至為明確。按汽車駕駛人飲用酒類或其他
    類似物後其吐氣所含酒精濃度超過每公升○‧二五毫克或血液中酒精濃度超過百
    分之○‧○五以上者，不得駕車；次按駕駛人應注意車前狀況，並隨時採取必要
    安全措施；道路交通安全規則第一百十四條第二款、第九十四條第三項分別定有
    明文。被告係汽車駕駛人，本應注意遵守上開規定，隨時採取必要之安全措施，
    當時係夜間有照明、路面乾燥無缺陷或障礙物、視距良好，有上開道路交通事故
    調查報告表可考，依被告之智識程度及當時情形，均無不能注意之情事，竟疏未
    注意，貿然於酒後血液中酒精濃度高達三六五mg/dl（換算成吐氣酒精濃度約為
    每公升一．八二五毫克）之情形下，仍駕駛上開小貨車，且疏未注意車前狀況，
    致撞擊路人陳慧華，被告駕車行為顯有過失。又被害人陳慧華因本件車禍致顱內
    出血，經送醫急救延至九十一年十一月二十三日下午二時四十二分許不治死亡之
    事實，亦經陳慧華之夫戊○○指認無訛，並經台灣板橋地方法院檢察署檢察官督
    同檢驗員相驗明確，分別制有勘驗筆錄、相驗屍體證明書及驗斷書各一份在卷可
    按，並有相驗屍體照片附卷可憑。是被告之駕車過失行為與陳慧華之死亡間，顯
    有相當因果關係。綜上所述，本案事證明確，被告之犯行洵堪認定。
二、經核：(一)按醫學文獻上認血液中酒精濃度，如達50mg/dl（相當於呼氣酒精濃度
    0.25mg/l）時，有輕度協調功能降低之症狀，如達100mg/dl（相當於呼氣酒精濃
    度0.5mg/l）時，有反應較慢、感覺減低、影響駕駛等症狀，如達150mg/dl（相
    當於呼氣酒精濃度0.75mg/l）時，有思考改變、個性行為改變等症狀，如達
    200mg/dl（相當於呼氣酒精濃度1.0 mg/l）時，有步態不穩、噁心嘔吐、精神混
    惑不清晰等症狀，有行政院國軍退除役官兵輔導委員會臺北榮民總醫院八十八年
    八月五日（八八）北總內字第二六八六八號函及附件在案可考；又吐氣達每公升
    ０點五五毫克（0.55mg/l）以上，肇事率為一般正常人之十倍，一般認為已達不
    能安全駕車，亦有法務部八十八年五月十八日法八八檢字第００一六六九號函公
    告可按。本件被告於右揭時地酒後駕車，經檢測出其血液中酒精濃度高達三六五
    mg/dl，換算成呼氣中酒精濃度約每公升一．八二五毫克，已如前述，且被告駕
    駛小貨車連續衝撞路旁車輛，足徵被告當時因酒精因素，其意識力、判斷力、注
    意力均已低於常人，顯已達於不能安全駕駛動力交通工具之程度，此部分行為係
    犯刑法第一百八十五條之三服用酒類，不能安全駕駛動力交通工具而駕駛罪。
    (二)次按汽車駕駛人之駕駛工作，乃隨時可致他人身體、生命於危險之行為，並具
    有繼續反覆該項行為之危險性，自應負有經常注意俾免他人陷於危險之特別注意
    義務。被告平日係以駕駛小貨車幫人送貨為業，為被告自承在卷，故其駕駛該車
    ，本屬其反覆為一定之社會活動之一，在社會上有其特殊之屬性，其本於此項屬
    性而駕車，自屬基於社會生活之地位而反覆執行其一定之事務，因此，在此地位
    之駕車，不論其目的為何，均應認其係屬業務之範圍（最高法院八十一年度台上
    字第八五號、八十一年度台上字第一二二四號判決亦採相同見解）。是被告因駕
    車過失致陳慧華於死之行為，係犯刑法第二百七十六條第二項之業務過失致人於
    死罪。公訴意旨認被告係涉犯刑法第二百七十六條第一項之普通過失致人於死罪
    嫌云云，容有未洽，起訴法條應予變更。再按汽車駕駛人酒醉駕車，因而致人死
    亡，依法應負刑事責任者，加重其刑至二分之一，道路交通管理處罰條例第八十
    六條第一項亦定有明文。本件被告酒醉駕車，因而致陳慧華死亡，應依道路交通
    管理處罰條例第八十六條第一項規定加重其刑。(三)被告駕駛動力交通工具因過失
    致被害人陳慧華死亡後逃逸之行為，係犯刑法第一百八十五條之四之肇事逃逸罪
    。(四)被告所犯上開三罪，犯意各別，行為互殊，應分論併罰。(五)爰審酌被告酒後
    駕車行駛於車輛往來頻繁之道路上，嚴重影響其他用路人之生命、身體、財產安
    全，駕車撞死陳慧華之過失情節重大，其肇事後逃逸，惡性非輕，犯罪後坦承犯
    行，態度良好，惟迄未賠償被害人陳慧華之親屬等一切情狀，分別量處如主文所
    示之刑，並依法定其應執行之刑。
據上論斷，應依刑事訴訟法第二百九十九條第一項前段、第三百條，道路交通管理處
罰條例第八十六條第一項，刑法第十一條、第一百八十五條之三、第二百七十六條第
二項、第一百八十五條之四、第五十一條第五款，罰金罰鍰提高標準條例第一條前段
，判決如主文。
本案經檢察官顏妃琇到庭執行職務。
中      華      民      國    九十二    年      八      月    二十二    日
                                         臺灣板橋地方法院交通法庭
                                             法  官  樊  季  康
右正本證明與原本無異。
如不服本判決，應於判決送達後十日內，向本院提出上訴狀。
                                             書記官  馬  秀  芳
中      華      民      國    九十二    年      八      月    二十二    日
附錄本案論罪科刑法條：
刑法第二百七十六條第二項
道路交通管理處罰條例第八十六條第一項
附錄本案所犯法條全文
中華民國刑法第二百七十六條
(過失致死罪)
因過失致人於死者，處二年以下有期徒刑、拘役或二千元以下罰金。
從事業務之人，因業務上之過失犯前項之罪者，處五年以下有期徒刑或拘
役，得併科三千元以下罰金。
中華民國刑法第一百八十五條之三
服用毒品、麻醉藥品、酒類或其他相類之物，不能安全駕駛動力交通工具
而駕駛者，處一年以下有期徒刑、拘役或三萬元以下罰金。
中華民國刑法第一百八十五條之四
駕駛動力交通工具肇事，致人死傷而逃逸者，處六月以上五年以下有期徒
刑。
交通管理處罰條例第八十六條第一項：
汽車駕駛人，無駕駛執照駕車、酒醉駕車、吸食毒品或迷幻藥駕車、行駛人行道或行
經行人穿越道不依規定讓行人優行通行，因而致人受傷或死亡，依法應負刑事責任者
，加重其刑至二分之一。
汽車駕駛人，在快車道依規定駕車行駛，因行人或慢車不依規定，擅自進入快車道，
而致人受傷或死亡，依法應負刑事責任者，減輕其刑。
交通管理處罰條例：
汽車駕駛人，無駕駛執照駕車、酒醉駕車、吸食毒品或迷幻藥駕車、行駛人行道或行
經行人穿越道不依規定讓行人優行通行，因而致人受傷或死亡，依法應負刑事責任者
，加重其刑至二分之一。
汽車駕駛人，在快車道依規定駕車行駛，因行人或慢車不依規定，擅自進入快車道，
而致人受傷或死亡，依法應負刑事責任者，減輕其刑。


司法院資訊處製作；財團法人民間司法改革基金會備份。
